臺灣臺東地方法院民事裁定
111年度東救字第10號
聲  請  人  葉志烽
                （現於法務部矯正署東成技能訓練所執行中）
相  對  人  法務部矯正署東成技能訓練所

法定代理人  吳信彥
上列聲請人就本院111年度東小字第41號侵權行為損害賠償事件
，聲請訴訟救助事件，本院裁定如下：
    主      文
聲請駁回。
    事實及理由
一、按①「當事人無資力支出訴訟費用者，法院應依聲請，以裁
    定准予訴訟救助。」（民事訴訟法第107條第1項本文）。②
    「所謂無資力，係指窘於生活，且缺乏經濟信用者而言」（
    最高法院43年台抗字第152號判例意旨參照）。③「無資力支
    出訴訟費用之事由，應釋明之。」（民事訴訟法第109條第2
    項」。④「釋明事實上之主張者，得用可使法院信其主張為
    真實之一切證據。」（民事訴訟法第284條本文）。⑤「聲請
    訴訟救助，依民事訴訟法第109條第2項、第284條之規定，
    應提出能即時調查之證據，以釋明請求救助之事由，故法院
    調查聲請人是否無資力支出訴訟費用，『專就聲請人提出之
    證據為之』，如聲請人並未提出證據，或依其提出之證據，
    未能信其無資力支出訴訟費用之主張為真實，即應將其聲請
    駁回，並無派員調查之必要」（最高法院26年滬抗字第34號
    判例意旨參照）。⑥據上，故聲請人聲請訴訟救助，須以其
    無資力支出訴訟費用為必要，且聲請人應提出能即時調查之
    證據，使法院能即時信其窘於生活，且缺乏經濟上信用，而
    無資力支出訴訟費用之主張為真實，應為昭然。
二、聲請意旨略以：聲請人因在監服刑，生活所需全靠親友支助
    ，無力繳納訴訟費用新臺幣（下同）1,000元，而聲請准予
    訴訟救助等語。
三、聲請人主張：其無資力支出本件訴訟費用乙節：
  ㈠按①全國財產稅總歸戶財產查詢清單，係代表財產稅籍內容，
    僅顯示聲請人部分財產情況，並非聲請人之全面資力狀況。
    ②而年度綜合所得稅各類所得資料清單，所顯示之年度收入
    ，係財政部國稅局就有關個人收入資料之登載，係以經扣繳
    義務人申報為主，尚難以掌握未經申報之收入，並不當然表
    示聲請人在該年度全然無其他之收入（臺灣高雄高等行政法
    院107年度救字第34號至37號、44號之46號、55號至57號、5
    9號、63號、69號至81號，108年度救字第01號至05號裁定，
    臺灣高等法院花蓮分院108年度聲國字第01號、03號至04號
    裁定，本院108年度簡抗11號、13號裁定意旨參照）。
  ㈡另聲請人雖稱：因在監服刑，生活所需全靠親友支助乙節，
    惟尚不足以釋明聲請人，確係缺乏經濟信用，致無力支出本
    件訴訟費用之事實。況聲請人名下尚有公告現值約11萬元之
    土地（見卷附稅務電子閘門財產所得調件明細表），及聲請
    人並未提出即時調查之證據，以釋明：其有何窘於生活且缺
    乏經濟上信用，致無資力支出訴訟費用乙節，供本院斟酌，
    以使本院相信其顯已窘於生活，且缺乏經濟上之信用，而無
    資力支出上開訴訟費用之事實。復依前開說明，法院調查聲
    請人是否無資力支出訴訟費用，「專就聲請人提出之證據為
    之」。據上，本件聲請人未就其缺乏經濟信用，無法支出本
    件訴訟費用乙節為釋明，揆諸上開判例及說明所示，本院認
    為：聲請人聲請本件訴訟救助，難謂有理，應予駁回。
四、依民事訴訟法第95條、第78條之規定，裁定如主文所示。
中　　華　　民　　國　　111 　年　　3 　　月　　17　　日
                   民事簡易庭  法  官  陳兆翔
以上正本係照原本作成。
如對本裁定抗告，應於送達後10日內，向本院提出抗告狀，並繳
納裁判費新臺幣1,000元。
中　　華　　民　　國　　111 　年　　3 　　月　　17　　日
                               書記官　李彥勲